【裁判字號】    95,上訴,1840
【裁判日期】    951127
【裁判案由】    違反毒品危害防制條例
【裁判全文】
臺灣高等法院高雄分院刑事判決        95年度上訴字第1840號
上  訴  人
即  被  告  甲○○
上列上訴人因違反毒品危害防制條例案件，不服臺灣屏東地方法
院95年度訴字第592 號中華民國95年8 月15日第一審判決（起訴
案號：臺灣屏東地方法院檢察署95年度毒偵字第952 號），提起
上訴，本院判決如下：
    主  文
上訴駁回。
    事實及理由
一、本案經本院審理結果，認第一審判決認事用法及量刑均無不
    當，應予維持，並引用第一審判決書記載之事實、證據及理
    由（如附件）。
二、被告上訴意旨雖認原審法院量刑過重，希望改判減輕等語。
    按刑罰之量定，屬於法院自由裁量之職權行使，應受比例原
    則等法則之拘束，並非可恣意為之，致礙及公平正義之維護
    。如法院對有罪之被告科刑，符合罪刑相當之原則，使罰當
    其罪，並適用刑法第57條明定科刑時應注意該條所列10款事
    項，以為科刑輕重之標準，兼顧一般預防之普遍適應性，與
    具體個案特別預防之妥當性，而於判決理由詳細交待，即屬
    相當，即不得任意指摘為違法。查本件原審參酌被告自民國
    88年起即沾染毒品，屢經多次觀察勒戒、強制戒治及判刑入
    監程序，仍未戒斷惡習，陷溺甚深，念其僅係戕害自身，並
    無加害他人，犯罪坦承犯行、態度良好等情狀，對其施用第
    一級毒品及第二級毒品，分別量處有期徒刑1 年6 月及1 年
    ，並定執行刑為2 年4 月，經核尚屬適當，被告空言指摘，
    自無足取，其上訴為無理由，應予駁回。
三、被告經合法傳喚，無正當理由不到庭，爰不待其陳述，逕行
    判決。
四、據上論斷，應依刑事訴訟法第368 條、第371 條、第373 條
    ，判決如主文。
本案經檢察官蔡國禎到庭執行職務。
中    華    民    國    95    年    11    月    27    日
                  刑事第五庭    審判長法  官  曾永宗
                                      法  官  任森銓
                                      法  官  王伯文
以上正本證明與原本無異。
施用第一級毒品部分如不服本判決應於收受本判決後10日內向本
院提出上訴書狀，其未敘述上訴理由者，並得於提起上訴後10日
內向本院補提理由書狀（均須按他造當事人之人數附繕本）「切
勿逕送上級法院」。
其餘不得上訴。
中    華    民    國    95    年    11    月    27    日
                                      書記官  張明賢
本案論罪科刑法條：
毒品危害防制條例第10條
施用第一級毒品者，處6 月以上5 年以下有期徒刑。
施用第二級毒品者，處3 年以下有期徒刑。
附件：
臺灣屏東地方法院刑事判決               95年度訴字第592號
公  訴  人  臺灣屏東地方法院檢察署檢察官
被      告  甲○○
上列被告因違反毒品危害防制條例案件，經檢察官提起公訴（95
年度毒偵字第952 號），被告於準備程序中先就被訴事實為有罪
之陳述，本院合議庭裁定改依簡式審判程序審理，判決如下：
    主  文
甲○○連續施用第一級毒品，累犯，處有期徒刑壹年陸月，附表
編號一所示之物沒收銷燬之；又連續施用第二級毒品，累犯，處
有期徒刑壹年，附表編號二所示之物沒收銷燬之。應執行有期徒
刑貳年肆月，附表編號一、二所示之物均沒收銷燬之。
    事  實
一、甲○○前於民國88年間，因違反毒品危害防制條例案件，經
    送觀察勒戒後，認有繼續施用毒品傾向，經臺灣屏東地方法
    院檢察署檢察官聲請以簡易判決處刑並聲請強制戒治，聲請
    以簡易判決處刑部分經法院判處有期徒刑6 月確定，強制戒
    治部分，經送強制戒治後，因戒治成效良好而停止戒治，所
    餘期間付保護管束，惟於保護管束期間又施用毒品，而遭撤
    銷停止戒治，再入戒治處所執行戒治，另施用毒品部分，亦
    經法院分別判處有期徒刑8 月及10月確定，嗣於90年3 月12
    日戒治期滿，並接續執行上開有期徒刑，於91年10月22日縮
    短刑期假釋出監，所餘刑期付保護管束，於92年2 月3 日保
    護管束期滿執行完畢；後復因施用毒品案件，經同署檢察官
    提起公訴並聲請強制戒治，經送強制戒治後，於93年1月9日
    因法律修正而終結戒治程序，起訴部分經本院於93年2 月21
    日以92年度訴字第686 號判處應執行有期徒刑1 年10月確定
    ，於94年10月12日縮刑期滿執行完畢。詎其仍不知悔改，於
    前揭強制戒治執行完畢後5 年內，基於施用第一級毒品海洛
    因之概括犯意，自95年3月間某日起至同年5月31日13時許止
    ，連續在屏東縣枋寮鄉枋寮國小旁海邊堤防等地點，以將海
    洛因置於注射針筒內，以水稀釋後，注射手部靜脈之方式，
    施用海洛因多次；另基於施用第二級毒品甲基安非他命之概
    括犯意，於上開時、地，以將甲基安非他命置於玻璃球管內
    ，用火燒烤產生煙霧吸食之方式，施用甲基安非他命多次。
    嗣於95年6月1日18時25分許，為警持搜索票在枋寮鄉○○村
    ○○路2 巷72號前對被告執行搜索，當場扣得附表編號一、
    二所示之物，且經其同意採尿送驗後，其尿液呈嗎啡、甲基
    安非他命陽性反應而查知上情。
二、案經屏東縣警察局枋寮分局報告臺灣屏東地方法院檢察署檢
    察官偵查起訴。
    理  由
一、上開被告甲○○施用海洛因及甲基安非他命之犯罪事實，業
    經被告於本院審理時坦承不諱，復有附表編號一、二所示之
    查獲物品扣案可參，且被告於前述95年6 月1 日查獲當日經
    員警所採集之尿液，經送驗結果，呈嗎啡、甲基安非他命陽
    性反應，有臺灣檢驗科技股份有限公司95年6 月15日報告編
    號KＺ000000000000號濫用藥物尿液檢驗報告1 紙在卷可稽。
    又附表編號一、二所示之物，經本院囑託高雄醫學大學附設
    中和紀念醫院檢驗結果，附表編號一所示之物呈海洛因陽性
    反應；附表編號二所示之白色結晶體，呈甲基安非他命陽性
    反應，有高雄醫學大學附設中和紀念醫院報告編號0000－00
    0 至530 號檢驗報告2 紙在卷可佐，足認被告上開不利於己
    之自白，確與事實相符，應可採信。又被告前因施用毒品案
    件，送觀察勒戒後，認有繼續施用毒品傾向，經臺灣屏東地
    方法院檢察署檢察官聲請以簡易判決處刑並聲請強制戒治，
    聲請以簡易判決處刑部分經法院判處有期徒刑6 月確定，強
    制戒治部分，經送強制戒治後，因戒治成效良好而停止戒治
    ，所餘期間付保護管束，惟於保護管束期間又施用毒品，而
    遭撤銷停止戒治，再入戒治處所執行戒治，另施用毒品部分
    ，亦經法院分別判處有期徒刑8 月及10月確定，嗣於90年3
    月12日戒治期滿，並接續執行上開有期徒刑，於91年10月22
    日縮短刑期假釋出監，所餘刑期付保護管束，於92年2 月3
    日保護管束期滿執行完畢一情，有臺灣屏東地方法院檢察署
    刑案資料查註紀錄表及臺灣高等法院被告前案紀錄表各1 份
    紙附卷可參。是本件事證明確，被告犯行洵堪認定，應依法
    論科。
二、論罪科刑：
  (一)按行為後法律有變更者，適用行為時之法律。但行為後之法
    律有利於行為人者，適用最有利於行為人之法律。修正後刑
    法第2 條定有明文。查本件被告行為後，刑法總則編於94年
    2 月2 日大幅修正公布後，於95年7 月1 日正式施行，而修
    正後刑法第2 條第1 項之規定乃為與刑法第1 條罪刑法定主
    義相互契合，而貫徹法律禁止溯及既往原則，係規範行為後
    法律變更所生新舊法律比較適用之準據法，是以刑法第2 條
    第1 項雖經修正，但因屬適用法律之準據法，本身尚無比較
    新舊法之問題，應一律適用裁判時之修正施行後刑法第2 條
    之規定以決定適用之刑罰法律，先予辨明。又所稱之「法律
    」，係指刑罰所依存的整體法律狀態，故法律有變更應指足
    以影響行為的可罰性與法律效果的法令因修正或廢止而有所
    變更而言。所以刑法法律變更概念，應界定在法律規定的改
    變，足以影響刑罰權判斷者而言，刑法總則的變更，自然會
    影響到個別犯罪的成立，乃至於法律效果的結構，自屬法律
    變更，應為新舊法之比較。再者，比較時應就罪刑有關之共
    犯、未遂犯、想像競合犯、牽連犯、連續犯、結合犯，以及
    累犯加重、自首減輕暨其他法定加減原因 (如身分加減)與
    加減例等一切情形，綜其全部罪刑之結果而為比較，而為整
    體之適用，不能割裂而分別適用新舊法有利之條文（最高法
    院95年5 月23日刑事庭第8 次會議決議可資參照），首先敘
    明。茲因本件論罪科刑所適用刑法法律有下列變更，爰比較
    新舊法如下：
  1.被告行為後，刑法第56條連續犯之規定，已於上開新法公布
    刪除，並於95年7 月1 日施行，則被告之犯行，因行為後新
    法業已刪除連續犯之規定，此刪除雖非犯罪構成要件之變更
    ，但顯已影響行為人刑罰之法律效果，自屬法律有變更，依
    修正後刑法第2 條第1 項規定，比較新、舊法結果，如依舊
    法被告僅成立一罪，得加重其刑至二分之一；如依新法被告
    將成立數罪，併合處罰。是仍應適用較有利於被告之行為時
    法律即舊法，而論以連續犯（最高法院95年第8 次刑事庭會
    議決議參照）。
  2.又被告前因施用毒品案件，經本院於90年7 月31日以90年度
    訴字第453 號判處應執行有期徒刑10月，於90年8 月27日判
    決確定，並於92年9 月9 日縮刑期滿執行完畢，有臺灣高等
    法院被告前案紀錄表1 份附卷可按，茲於5 年以內再故意犯
    本件有期徒刑以上之罪，不論依修正前之刑法第47條，或修
    正後之刑法第47條第1 項之規定，均構成累犯，修正後規定
    對被告而言並無較為有利之情形，應依修正後刑法第2 條1
    項前段規定，逕依修正前之刑法第47條規定，論以累犯。
  3.關於定執行刑之依據，被告行為時修正前刑法第51條第5 款
    規定：「宣告多數有期徒刑者，於各刑中之最長期以上，各
    刑合併之刑期以下，定其刑期。但不得逾20年」，嗣同條文
    但書修正為「但不得逾30年」，此部分修正固雖非犯罪構成
    要件或刑罰之變更，但因被告所犯數罪名，數罪併罰受多數
    有期徒刑之宣告，其定應執行刑期之上限為何，顯已影響行
    為人刑罰結果，自屬法律有變更，而有比較新舊法之必要，
    茲因適用修正施行前刑法第51條第5 款之規定定應執行刑之
    最高刑期限制為20年，對於被告顯然較為有利，故依修正後
    刑法第2 條第1 項但書適用較有利於被告之修正施行前刑法
    第51條第5 款之規定。
  4.本件綜合比較結果，認依修正前刑法對被告較為有利，是應
    一體適用修正前刑法即行為時刑法論處。
  (二)核被告所為，係犯毒品危害防制條例第10條第1 項、第2 項
    之施用第一級、第二級毒品罪。其於施用海洛因與甲基安非
    他命前持有海洛因與甲基安非他命犯行，各為其施用之高度
    行為所吸收，均不另論罪。被告多次施用海洛因及甲基安非
    他命之行為，時間緊接，分別觸犯構成要件相同之罪名，顯
    係基於概括犯意為之，應均依修正前刑法第56條規定論以連
    續犯並加重其刑。又被告因施用毒品案件，經前開檢察署檢
    察官提起公訴並聲請強制戒治，經送強制戒治後，於93年1
    月9 日因法律修正而終結戒治程序，起訴部分經本院於93年
    2 月21日以92年度訴字第686 號判處應執行有期徒刑1 年10
    月確定，於94年10月12日縮刑期滿執行完畢，有臺灣屏東地
    方法院檢察署刑案資料查註紀錄表及臺灣高等法院被告前案
    記錄表在卷可參，其於有期徒刑執行完畢後5 年以內再犯本
    件有期徒刑之上述2 罪，均為累犯，應均遞加重其刑。被告
    所犯之上述2 罪，犯意各別，行為互異，應分論併罰之。爰
    審酌被告曾因施用毒品經送強制戒治且受刑罰科刑執行完畢
    ，仍未能戒斷其施用毒品之惡習，足見其陷溺已深，惟因施
    用毒品均僅係戕害其自己身心並無加害他人，犯罪後坦承犯
    行、態度尚稱良好等一切情狀，分別量處如主文所示之刑，
    並定其應執行刑。又附表編號一、二所示之物，經送驗結果
    ，附表編號一之物殘留海洛因成分，難以析離，應整體視為
    毒品；附表編號二之物，呈甲基安非他命陽性反應，有前開
    高雄醫學大學附設中和紀念醫院之檢驗報告2 紙附卷可憑，
    是上開附表編號一、二所示之物，均應依毒品危害防制條例
    第18條第1 項前段規定宣告沒收銷燬之。
據上論斷，應依刑事訴訟法第273 條之1 第1 項、第299 條第1
項前段，毒品危害防制條例第10條第1 項、第2 項、第18條第1
項前段，刑法第2 條第1 項前段、第11條、修正前刑法第56條、
第47條、第51條第5款，判決如主文。
本案經檢察官潘國威到庭執行職務。
中   華    民     國     95    年   8     月   15     日
                        刑事第一庭   法  官  黃聖涵
以上正本證明與原本無異。
如不服本判決應於收受本判決送達後十日內向本院提出上訴書狀
，其未敘述上訴理由者，並得於提起上訴後十日內向本院補提理
由書狀（均須按他造當事人之人數附繕本）「切勿逕送上級法院
」
中    華    民    國    95    年    8     月    15    日
                                     書記官  蘇雅慧
本案論罪科刑法條：
毒品危害防制條例第10條
施用第一級毒品者，處六月以上五年以下有期徒刑。
施用第二級毒品者，處三年以下有期徒刑。
 附表：
┌───┬────────┬──────────────────┐
│編  號│ 物  品  名  稱 │ 備                              註 │
├───┼────────┼──────────────────┤
│  一  │ 注射針筒1支    │其上含有無從析離之海洛因            │
├───┼────────┼──────────────────┤
│  二  │ 甲基安非他命1包│檢驗結果呈甲基安非他命陽性反應（驗前│
│      │                │毛重0.46公克，驗後淨重0.26公克）    │
└───┴────────┴──────────────────┘


司法院資訊處製作；財團法人民間司法改革基金會備份。
